臺灣橋頭地方法院刑事判決
110年度訴字第461號
公  訴  人  臺灣橋頭地方檢察署檢察官
被      告  蔡淯丞
選任辯護人  黃燦堂律師
上列被告因違反毒品危害防制條例案件，經檢察官提起公訴（11
0年度偵字第12088號），本院判決如下：
    主  文
蔡淯丞犯販賣第三級毒品罪，處有期徒刑參年捌月。未扣案不詳
廠牌手機壹支沒收，於全部或一部不能沒收或不宜執行沒收時，
追徵其價額。
    事  實
一、蔡淯丞明知愷他命係毒品危害防制條例所定之第三級毒品，
    不得非法販賣，竟基於販賣第三級毒品以營利之犯意，以其
    不詳廠牌手機所安裝之通訊軟體微信與朱○○聯繫毒品交易事
    宜，約妥交易時、地後，於民國110年6月20日凌晨2時許，
    前往位於高雄市○○區○○街0號○○大樓前，以新臺幣（下同）2
    ,000元之價格，販賣交付重量約0.8至1公克之愷他命1包予
    朱○○，然尚未收取價金。嗣警調查另案毒品糾紛，並調閱現
    場監視錄影畫面，始查悉上情。
二、案經高雄市政府警察局岡山分局報告臺灣橋頭地方檢察署偵
    查起訴。
    理  由
壹、程序部分
　　按被告以外之人於審判外之言詞或書面陳述，除法律有規定
    者外，不得作為證據；被告以外之人於審判外之陳述，雖不
    符前4條之規定，而經當事人於審判程序同意作為證據，法
    院審酌該言詞陳述或書面陳述作成時之情況，認為適當者，
    亦得為證據，刑事訴訟法第159條第1項、第159條之5第1項
    分別定有明文。本件所引用之被告蔡淯丞以外之人於審判外
    之陳述，檢察官、被告、辯護人於本院審判程序時均同意有
    證據能力（訴字卷第109至110頁），本院審酌前開證據作成
    或取得時之狀況，並無違法或不當情事，復經本院於審判期
    日依法進行調查、辯論，應均具證據能力，合先敘明。
貳、實體部分
一、認定事實所憑之證據及理由
　　㈠被告於警詢及本院審理中對於犯罪事實均坦承不諱（警卷
      第15至16頁，訴字卷第82、111頁），核與證人朱○○於警
      詢所述、偵查中具結證述（警卷第35至39頁，偵卷第49至
      50頁）大致相符，並有監視器錄影畫面截圖照片（警卷第
      47至53頁）等件附卷可查，是被告之自白與事實相符，堪
      予採信。
　　㈡按販賣毒品罪，係以行為人主觀上有營利之意圖，客觀上
      將毒品價售或有償讓與他人為其構成要件，若行為人主觀
      上並無營利之意圖，即與販賣毒品罪之構成要件不相符合
      （最高法院102年度台上字第2541號判決意旨參照）。查
      被告與購毒者朱○○並非至親好友或有錢財共通關係，且被
      告出面交付愷他命予該購毒者前已談妥價金2,000元，業
      經審認如前，若其無藉販賣毒品牟利之情，自無費心甘受
      重典而涉犯販賣毒品之必要，足認被告係為藉由販賣愷他
      命牟利，其主觀上具有營利之意圖甚明。
　　㈢被告行為不構成幫助犯之說明
　　　⒈按關於正犯、幫助犯之區別，係以行為人主觀之犯意及
        客觀之犯行作為標準，詳言之，凡以自己犯罪之意思而
        參與犯罪，無論其所參與者是否犯罪構成要件之行為，
        皆為正犯；縱以幫助他人犯罪之意思而參與犯罪，所分
        擔者，苟係犯罪構成要件（以內）之行為，亦為正犯。
        另刑法上所謂「販賣」，係指以營利為目的，有償轉讓
        商品之行為，故交付買賣標的物及收取價金，即屬販賣
        之構成要件行為（最高法院110年度台上字第5770號判
        決意旨參照）。
　　　⒉辯護人雖另以被告係受真實姓名年籍不詳綽號「兩津勘
        吉」之人指示，將本案愷他命交予朱○○，應有成立幫助
        販賣第三級毒品罪之可能等語為被告辯護（訴字卷第82
        、90頁）。
　　　⒊然查，被告於本院審理中固稱：是「兩津勘吉」用我的
        微信帳號暱稱「米奇」與朱○○對話，並指示我將愷他命
        交予朱○○等語（訴字卷第83頁），惟被告於偵查中稱：
        本案愷他命是我向「兩津勘吉」拿的，我拿1克2,000元
        等語（他字卷第55至56頁），則被告歷次於偵審中所述
        其與「兩津勘吉」之間究竟為共犯關係或毒品來源上下
        游關係已有矛盾；且被告於警詢中曾稱：我跟朱○○都是
        用微信聯絡等語（警卷第16頁），則被告與朱○○間連絡
        毒品交易事宜，是否確有「兩津勘吉」之人使用被告微
        信帳號，亦有前後矛盾之情。再者被告並未提出「兩津
        勘吉」之人確實存在或有該人有使用被告手機與朱○○聯
        絡之相關證據供本院調查，此部分自無從認定被告就本
        案犯行尚有共犯，且該共犯係居於本案毒品交易之主導
        地位。
　　　⒋再者，被告既為本案毒品交易中實際交付愷他命予購毒
        者朱○○之人，被告已就本案販賣第三級毒品犯行，出於
        正犯之故意，實施交付毒品之構成要件行為，揆諸前開
        最高法院判決意旨，自當論以正犯，而非幫助犯，併此
        敘明。
　　㈣綜上所述，本案事證明確，被告犯行已堪認定，應依法論
      科。
三、論罪科刑
　　㈠核被告所為，係犯毒品危害防制條例第4條第3項之販賣第
      三級毒品罪。
　　㈡偵審自白減輕
　　　按毒品危害防制條例第17條第2項規定，旨在獎勵犯罪人
      之悛悔，同時使偵查或審判機關易於發現真實，以利毒品
      查緝，俾收防制毒品危害之效，苟被告於偵查及歷次審判
      中均有自白，即應依法減輕其刑。查本案被告就其販賣第
      三級毒品之犯罪事實於偵查中及本院審理時均已自白不諱
      ，業如前載，應依毒品危害防制條例第17條第2項規定減
      輕其刑。
　　㈢本案無因被告供出毒品來源而得以減輕之事由
　　　按毒品危害防制條例第17條第1項規定：犯第4條至第8條
      、第10條或第11條之罪，供出毒品來源，因而查獲其他正
      犯或共犯者，減輕或免除其刑。其立法理由謂：為有效破
      獲上游之製毒組織，鼓勵毒販供出所涉案件毒品之來源，
      擴大落實毒品之追查，俾有效斷絕毒品之供給，以杜絕毒
      品氾濫，對查獲之毒販願意供出毒品來源，因而查獲其他
      正犯或共犯者，採行寬厚之刑事政策。經查，偵查機關並
      未因被告供述毒品來源而查獲該正犯或其他共犯，有臺灣
      橋頭地方檢察署110年12月29日橋檢信歲110偵12088字第1
      109047063號函、高雄市政府警察局岡山分局111年1月4日
      高市警岡分偵字第11074636900號函（訴字卷第39、41頁
      ）可佐，故被告本案犯行尚無毒品危害防制條例第17條第
      1項減輕或免除其刑之適用，併此敘明。
　　㈣刑法第59條部分
　　　⒈按刑之量定，為求個案裁判之妥當性，法律固賦予法院
        裁量權，但此項裁量權之行使，除應依刑法第57條之規
        定，審酌行為人及其行為等一切情狀，為整體之評價，
        並應顧及比例原則與平等原則，使罪刑均衡，輕重得宜
        ，以契合社會之法律感情。刑法第59條規定犯罪之情狀
        可憫恕者，得酌量減輕其刑，其所謂「犯罪之情狀」，
        與同法第57條規定科刑時應審酌之一切情狀，並非有截
        然不同之領域，於裁判上酌減其刑時，應就包括刑法第
        57條所列舉之10款事項等犯罪一切情狀，予以全盤考量
        ，審酌其犯罪有無可憫恕之事由，如有無特殊之原因與
        環境，在客觀上足以引起一般同情，以及宣告法定低度
        刑，是否猶嫌過重等，以為判斷。
　　　⒉辯護人以：被告犯案時年方21歲，並無前科紀錄，一時
        思慮未周，犯後坦承犯行，態度良好，販賣數量甚微等
        語（訴字卷第90至91頁），為被告請求依刑法第59條減
        輕其刑。然被告本案犯販賣第三級毒品罪行，要與一般
        販賣第三級毒品之犯行並無二致，行為本應予責難，尚
        無客觀上足以引起一般同情之特殊原因與環境，依被告
        犯罪之具體情狀及行為背景觀之，倘對其科以法定最低
        本刑，尚難認有何情輕法重或客觀上足以引起社會一般
        人同情之虞。況本案被告販賣第三級毒品犯行，業經偵
        審自白規定減輕其刑，並無顯然過重之情形，倘遽予憫
        恕而減輕其刑，除對其難收改過遷善之效，無法達到刑
        罰特別預防之目的外，亦易使其他販毒之人心生投機、
        甘冒風險繼續販毒，無法達到刑罰一般預防之目的，是
        被告上開販賣第三級毒品之犯行，無適用刑法第59條酌
        減規定之餘地。　
　　㈤爰審酌被告不思守法自制，循正當途徑獲取所需，竟為獲
      取不法利益，鋌而走險販賣含有第三級毒品愷他命，助長
      毒品散布，危害社會治安及國民健康甚鉅，實應予非難；
      衡以被告販毒價金為2,000元，購毒者1人；酌以被告自始
      坦承犯行之犯後態度；復衡被告自陳國中畢業之智識程度
      ，目前從事鋁門窗工作，月收入約25,000至30,000元，與
      父母、胞弟同住，未婚無子（訴字卷第112頁）等一切情
      狀，量處如主文所示之刑。
四、沒收
　　㈠按犯罪所得，屬於犯罪行為人者，沒收之；前二項之沒收
      ，於全部或一部不能沒收或不宜執行沒收時，追徵其價額
      ，刑法第38條之1第1項前段、第3項定有明文。被告就本
      案犯行尚未收取愷他命價金，業如前載，爰不予宣告沒收
      。
　　㈡次按犯第4條至第9條、第12條、第13條或第14條第1項、第
      2項之罪者，其供犯罪所用之物，不問屬於犯罪行為人與
      否，均沒收之，毒品危害防制條例第19條第1項定有明文
      。查被告於本案販毒所使用之行動電話未據扣案，被告於
      本院審理中固稱：當時用來與朱○○對話的手機已經壞掉無
      法開機，已經丟掉了等語（訴字卷第84頁），然本案既無
      證據證明被告用於本案犯行之不詳廠牌手機1支已滅失，
      雖未扣案，仍應依上揭規定宣告沒收，並於全部或一部不
      能沒收或不宜執行沒收時，追徵其價額。
據上論斷，應依刑事訴訟法第299條第1項前段，判決如主文。
本案經檢察官黃聖淵提起公訴，檢察官陳登燦到庭執行職務。
中　　華　　民　　國　　111 　年　　4 　　月　　29　　日
                  刑事第一庭    審判長法  官  楊智守
                                      法  官  陳狄建
                                      法　官  林  筠
以上正本證明與原本無異。
如不服本判決應於收受判決後20日內向本院提出上訴書狀，並應
敘述具體理由。其未敘述上訴理由者，應於上訴期間屆滿後20日
內向本院補提理由書（均須按他造當事人之人數附繕本）「切勿
逕送上級法院」。
中　　華　　民　　國　　111 　年　　4 　　月　　29　　日
                                      書記官  邱上一
附錄論罪科刑法條：
毒品危害防制條例第4條
製造、運輸、販賣第一級毒品者，處死刑或無期徒刑；處無期徒
刑者，得併科新臺3千萬元以下罰金。
製造、運輸、販賣第二級毒品者，處無期徒刑或10年以上有期徒
刑，得併科新臺幣1千5百萬元以下罰金。
製造、運輸、販賣第三級毒品者，處7年以上有期徒刑，得併科
新臺幣1千萬元以下罰金。
製造、運輸、販賣第四級毒品者，處5年以上12年以下有期徒刑
，得併科新臺幣5百萬元以下罰金。
製造、運輸、販賣專供製造或施用毒品之器具者，處1年以上7年
以下有期徒刑，得併科新臺幣1百5十萬元以下罰金。
前五項之未遂犯罰之。